【裁判字號】    90,易,1096
【裁判日期】    900628
【裁判案由】    誣告
【裁判全文】
臺灣臺中地方法院刑事判決                          九十年度易字第一○九六號
    公  訴  人  臺灣臺中地方法院檢察署檢察官
    被      告  丙○○
右列被告因誣告案件，經檢察官提起公訴（九十年度偵字第四○三七號），本院判決
如左：
    主  文
丙○○未指定犯人，而向該管公務員誣告犯罪，處拘役參拾日，如易科罰金，以參佰
元折算壹日。
    事    實
一、丙○○明知其本人已於民國八十九年七月初某日，在臺中市○○路○段之「橙舍
    茶藝館」內，將其所簽發以臺中市第七商業銀行南屯分行為付款人，帳號１９１
    ８─４號，票號ＳＫ0000000號，面額新台幣（下同）五萬元，票載發票
    日為八十九年八月五日之支票一張交付予甲○○收受（同年月四日凌晨，甲○○
    在臺中市環球舞廳消費時，因委託蔡東龍代先刷卡付帳，同時交付該張支票予蔡
    東龍資以擔保兌現，蔡東龍收受後不久於同年月五日十一時許，復在同址環球舞
    廳內將該張支票交付予林恕名，林恕名再將支票存入其向寶島商業銀行臺中分行
    申請使用之00000000000000號帳戶內），並無遺失之情事，竟因
    一時缺錢恐無法兌現支票，而於八十九年八月一日，在臺中市第七商業銀行南屯
    分行，以該支票遺失為由而辦理掛失止付，該資料再由臺中市票據交換所轉由臺
    中市警察局第一分局辦理，而未指定犯人向該管警察機關偽報上述支票遺失，請
    求協助偵查侵佔遺失物罪嫌。嗣屆期經林恕名提示上述支票，因已掛失止付致遭
    退票而未獲付款，進而循線追查始悉上情。
二、案經臺灣臺中地方法院檢察署檢察官自動檢舉偵查起訴。
    理    由
一、訊據被告丙○○固坦承於八十九年八月一日曾至臺中市第七商業銀行南屯分行辦
    理掛失止付並填具遺失票據申報書，且於八十九年七月底與其前夫乙○○分別打
    電話叫甲○○不要軋票之事實，然矢口否認右揭犯行，辯稱：伊並未欠甲○○錢
    ，且不曾交上開支票予甲○○，伊於八十九年七月中旬發現支票遺失，但因當日
    是乙○○半夜打電話叫伊去漢口路上的泡沫紅茶店講話，在場的有伊及乙○○、
    甲○○、丁○○等四人，結果伊回家時就發現上揭支票不見了，故伊與乙○○討
    論結果，懷疑是甲○○拿走上開支票，伊才打電話詢問甲○○，且告訴他伊要掛
    失該支票，若是他拿走該支票，要他不要軋票云云。然查：（一）被告曾欠甲○○金錢，且於八十九年七月初某日於上揭紅茶店交付上揭支票予甲○○以為償還
    之用等事實，業經被害人甲○○到庭指訴明確（臺灣臺中地方法院檢察署八十九
    年偵字第二０一二八號），復經在場證人丁○○於臺灣臺中地方法院檢察署檢察
    官偵訊時到庭證稱：其於去年某月在台中市○○路橙舍紅茶店消費喝飲料時，看
    見丙○○交付五萬元支票乙張給甲○○，但不知原因等語（臺灣臺中地方法院檢
    察署九十年一月二十九日偵訊筆錄），又證人乙○○於偵查時亦自承其於八十九
    年七月間與丙○○分別多次打行動電話0000000000號與甲○○通話要
    求不要軋票一事（臺灣臺中地方法院檢察署九十年一月二十九日、同年二月十五
    日偵訊筆錄），並有甲○○提出其於八十九年七月二日所簽發面額一萬零七百八
    十元之本票一張及集集茶行、橙舍茶行之現場照六幀可證。（二）又被告確係於
    八十九年七月十七日向遠傳電信股份有限公司申請開通使用000000000
    0號、0000000000號行動電話二支，其中先後於八十九年七月十八日
    、同年月二十日及同年月三十一日，連續多次持0000000000號行動電
    話與甲○○申請使用之0000000000號行動電話通話聯絡，暨上述現由
    被告之前夫乙○○使用之0000000000號行動電話，於八十九年七月三
    十日凌晨零時三十五分許，確與甲○○使用之0000000000號行動電話
    通話聯絡一事，並有遠傳電信股份有限公司覆函及所附通聯紀錄二份在卷可稽。
    （三）又設若被告確於八十九年七月十日，在台中市○○路遺失上述支票，豈有
    可能在其申報支票遺失並掛失止付之前，仍多次持行動電話聯絡要求甲○○不要
    將支票存入帳戶內軋票，直至八十九年八月一日始申報支票遺失並掛失止付之理
    ？（四）又被告曾於交付該張支票予甲○○後，因失竊空白支票一本而向警察機
    關報案，苟被告確有遺失本件面額五萬元之支票一張，何以未向警察機關報案？
    此外，並有台中市票據交換所函及所附掛失止付票據提示人資料查報表、遺失票
    據申報書、支票及退票理由單影本各一份在卷可稽。是被告前開所辯，無非係圖
    卸責之詞，委無足採。事證明確，被告右揭犯行，洵堪認定。
二、核被告所為，係犯刑法第一百七十一條第一項之未指定犯人誣告罪。爰審酌被告
    於犯本罪前並無前科、犯罪後矯飾犯行，態度欠佳，未見悔意，惟念其本次犯行
    所生危害尚非重大等一切情狀，量處如主文所示之刑，並依新修正刑法第四十一
    條第一項前段規定諭知易科罰金之折算標準，（按刑法第四十一條原規定所犯最
    重本刑為三年以下有期徒刑以下之刑之罪，而受六個月以下有期徒刑或拘役之宣
    告者，得易科罰金，後經立法院三讀通過修正為所犯最重本刑為五年以下有期徒
    刑以下之刑之罪，而受六個月以下有期徒刑或拘役之宣告者，得易科罰金，並經
    總統於九十年一月十日以華總一義字第九０００００三八００號公布，自九十年
    一月十二日起生效，本件被告犯罪行為雖在本條修正前，但本件被告所犯之罪其
    最重本刑為一年以下有期徒刑之罪，如經宣告六個月以下有期徒刑或拘役者，本
    即得易科罰金，不生得否易科罰金之新舊法何者有利於被告之比較，惟法令既經
    變更，自應適用裁判時之法令，併予敘明），以示懲儆。
據上論斷，應依刑事訴訟法第二百九十九條第一項前段，刑法第二條第一項前段、第
一百七十一條第一項、修正後刑法第四十一條第一項前段，罰金罰鍰提高標準條例第
一條前段、第二條，判決如主文。
本案經檢察官郭瑞祥到庭執行職務
中      華      民      國    九十      年      六      月    二十八    日
                                  臺灣臺中地方法院刑事第一庭
                                          法  官  簡賢坤
右正本證明與原本無異。
如不服本判決，應於判決送達後十日內向本院提出上訴狀，上訴於臺灣高等法院臺中
分院( 須附繕本 )。
                                          書記官
中      華      民      國    九十      年      六      月    二十九    日
附錄論罪法條全文：
刑法第一百七十一條第一項：
未指定犯人，而向該管公務員誣告犯罪者，處一年以下有期徒刑、拘役或三百元以下
罰金。


司法院資訊處製作；財團法人民間司法改革基金會備份。
